臺灣基隆地方法院民事判決　　　　　　　　　　　　　　九十一年訴字第三九四號
　　原　　　告　乙○○
　　被　　　告　甲○○
右當事人間請求侵權行為損害賠償事件，本院判決如左：
    主      文
被告應給付原告新台幣肆拾參萬柒仟貳佰陸拾捌元。
原告其餘之訴駁回。
訴訟費用由被告負擔十分之八，餘由原告負擔。
    事      實
甲、原告方面：
  一、聲明：被告應給付原告新台幣（下同）五十一萬元。
  二、陳述：
      （一）被告於民國九十年十二月二十一日下午五時四十分許，駕駛車號Ｙ五—
            八八四七號自用小貨車，在台北縣金山鄉○○○路，由台北往金山方向
            行駛。於行經五泰實業公司前時，原應注意不得逆向行駛，而依當時情
            形，又無不能注意情事，竟為撿拾掉落之行動電話手機，在該路段逆向
            行駛，致撞及原告所騎乘車號ＦＥＳ－三七二號重型機車，使原告受有
            右脛、腓骨骨折、短暫記憶喪失等傷害。
      （二）按因故意或過失，不法侵害他人之權利者，負損害賠償責任；又汽車、
            機車或其他非依軌道行駛之動力車輛，在使用中加害於他人者，駕駛人
            應賠償因此所生之損害，民法第一百八十四條第一項前段、第一百九十
            一條之二分別定有明文。被告係因過失不法侵害原告，其過失行為與原
            告所受傷害間有相當因果關係，原告自得依上述法律規定請求被告賠償
            。茲就原告請求之賠償金額分列如下：
            Ａ、住院期間伙食、車資、住院費用部分為六萬元。
            Ｂ、出院家中調養費用為五萬元。
            Ｃ、五個月無法工作損失十五萬元。
            Ｄ、一年後住院拆除鋼釘費用十萬元。
            Ｅ、精神慰撫金十萬元。
            Ｆ、看護費用五萬元。
            以上合計被告應賠償原告之損失共計為五十一萬元。
  三、證據：提出台灣省國術會損傷推拿整復委員會傷情說明書、各類所得扣繳暨免
      扣繳憑單各一份、勞工保險職業傷病門診就診單、藥費收據各二份、計程車收
      據七份、宏陽礦業公司薪資表五份診斷證明書四紙、長庚紀念醫院醫療費用收
      據十八份為證。
乙、被告方面：被告未於言詞辯論期日到場，亦未提出書狀作何聲明或陳述。
丙、本院依職權調閱本院基隆簡易庭九十一年度基交簡字第二三九號、交簡上字第二
    一號過失傷害刑事案卷。
    理      由
一、程序方面：
  （一）原告原起訴請求被告給付五十萬元，嗣於訴訟程序進行中擴張其請求賠償之
        金額為五十一萬元，其擴張應受判決事項之聲明，為民事訴訟法第二百五十
        五條第一項第三款所許，合先敘明。
  （二）被告經合法通知，無正當理由，未於言詞辯論期日到場，核無民事訴訟法第
        三百八十六條各款所列情形，爰依原告之聲請，由其一造辯論而為判決。
二、原告起訴主張被告於九十年十二月二十一日下午五時四十分許，駕駛車號Ｙ五—
    八八四七號自用小貨車，在台北縣金山鄉○○○路，由台北往金山方向行駛。於
    行經五泰實業公司前時，原應注意不得逆向行駛，而依當時情形，又無不能注意
    情事，竟為撿拾掉落之行動電話手機，在該路段逆向行駛，致撞及原告所騎乘車
    號ＦＥＳ－三七二號重型機車，使原告受有右脛、腓骨骨折、短暫記憶喪失等傷
    害。被告係因過失不法侵害原告，其過失行為與原告所受傷害間有相當因果關係
    ，原告自得請求被告賠償損害等語。被告則未到庭或提出書狀為任何聲明或陳述
    。
三、經查，被告在前述時、地發生車禍，而系爭車禍之肇事責任，係因被告為撿拾掉
    落之行動電話手機而逆向行駛所致，有附於刑事卷內之相關筆錄、照片、道路交
    通事故調查報告表等足憑。而原告因本件車禍受有如事實欄所述之傷害及被告因
    此經本院基隆簡易庭判處有期徒刑三月，得易科罰金，並經本院第二審合議庭駁
    回檢察官之上訴確定等情，亦有診斷證明書二份在卷及經本院調取九十一年度基
    交簡字第二三九號、交簡上字第二一號刑事案卷查明屬實。是被告就原告所受之
    傷害，顯有過失，且其過失行為與原告所受傷害間，具有相當因果關係。從而原
    告依據民法第一百八十四條、第一百九十一條之二規定請求被告損害賠償，於法
    自屬有據。茲所應審究者，為原告請求賠償之金額，是否應予准許，爰分述如次
    ：
    （一）醫療費用部分：原告因本件車禍受傷已支出之醫療費用，分別為長庚醫院
          一萬八千一百六十八元、台灣省國術會損傷推拿整復委員會一萬三千五百
          元，合計三萬一仟六百六十八元，有卷附原告提出之台灣省國術會損傷推
          拿整復委員會傷情說明書一份、長庚紀念醫院醫療費用收據十八份可證，
          核均屬必要費用，應予准許。至原告請求被告賠償之中藥藥費四千元部分
          ，既未據原告提出任何診斷證明書或其他證據，足以證明確屬必要費用，
          即屬不應准許。另原告請求被告賠償之膳食費部分，查原告縱未因發生車
          禍，平日膳食費用亦須自行負擔，自不能因此要求被告賠償其膳食費。另
          原告請求在家中調養費用部分，亦未據其提出任何證據加以證明，原告此
          部分之請求，亦屬不應准許。
    （二）喪失勞動能力部分：原告主張其於本件車禍前，在宏陽礦業公司擔任會計
          工作，月薪平均為三萬零五百十元，因本件車禍發生，自九十一年一月起
          至五月止，不能上班工作，業據其提出各類所得扣繳暨免扣繳憑單一份、
          宏陽礦業公司薪資表五份為證。原告因本件車禍發生所受傷害，癒合時間
          約六個月，不宜粗重工作，有長庚醫院出具之診斷證明書附於九十一年度
          偵字第三五○號偵查卷內（第十八頁）足憑。依原告九十年度之月平均所
          得三萬零五百十元，其因本件車禍而未能工作五個月之喪失勞動能力之損
          失為十五萬二千五百五十元，其請求被告賠償十五萬元，自屬有理由，應
          予准許。
    （三）看護費用部分：原告主張其因車禍受傷需人看護之期間，共計支出看護費
          用五萬元。查原告於九十年十二月二十一日因右脛、腓骨骨折及短暫記憶
          喪失而住院治療，於同年月二十九日出院，癒合時間約為六個月，不宜粗
          重工作，有長庚醫院出具之診斷證明書在卷可證，足證其自九十年十二月
          二十一日起至九十一年六月二十日止，於住院手術、醫療及出院療養時期
          ，行動勢必有所不便，應認為確需他人看護，此期間共計六個月，此範圍
          內之看護費用應予准許。原告需他人看護之期間，雖未僱用職業護士看護
          ，而係由原告之父母輪流看護，並無現實看護費用之支付。惟按親屬間之
          看護，縱因出於親情而未支付該費用，然其所付出之勞力，顯非不能以金
          錢為評價，此種基於身分關係之恩惠，自不能加惠於加害人，而應比照一
          般看護情形，認被害人受有相當看護費之損害，命加害人賠償，始符民法
          第一百九十三條第一項所定「增加生活上需要」之意旨（最高法院八十九
          年度台上字第一七四九號判決參照）。依原告所提附卷之「長庚醫院病患
          服務人員酬勞及工作說明」所載，全日照顧病患之看護費用為二千一百元
          ，原告僅請求相當於二三．八日之看護費用五萬元，於法核無不合，應予
          准許。
    （四）交通費用部分：原告因受傷除住院期間外，尚須至醫院就診，其因行動不
          便而搭乘計程車往返醫院就診，有收據七紙在卷足憑，核屬增加生活上需
          要所受之損害，是原告前後搭乘計程車往返長庚醫院及家中之計程車費五
          千六百元應予准許。
    （五）繼續就醫之醫療費用：原告因車禍至長庚醫院、台灣省國術會損傷推拿整
          復委員會治療，診斷為右脛、腓骨骨折，而其癒合時間約為六個月，有各
          該醫院、委員會出具之診斷證明書、傷情說明書在卷可參。依其症狀，仍
          有繼續至醫院手術取出鋼釘之必要，參以前述醫藥、交通等費用標準，原
          告請求被告賠償預計支出之醫藥、醫療、交通等費用十萬元，尚屬合理，
          應予准許。
    （六）精神慰撫金部分：本院斟酌原告所受之右腳骨折之症狀，與原告因而家庭
          生活、經濟之困擾等身心所受之重大創傷，及原告擔任公司會計、被告擔
          任司機工作之身分、地位、經濟狀況等一切情況，認原告請求被告賠償之
          精神慰撫金十萬元，尚屬恰當，應予准許。
四、綜據上述，應認原告因本件車禍所受之損害為四十三萬七千二百六十八元，其請
    求被告給付此金額之損害賠償，核無不合，應予准許，原告逾此部分之請求為無
    理由，應予駁回。
據上論結，本件原告之訴為一部有理由，一部無理由，依民事訴訟法第三百八十五條
第一項前段、第七十九條但書，判決如主文。
中　　　華　　　民　　　國　　九十一　　年　　 十　　 月　　 二十八　　 日
~B臺灣基隆地方法院民事庭
~B　　法　　　官　陳培仁
右為正本係照原本作成。
對於本判決如有不服，須於判決送達後二十日內，向本院提出上訴書狀，上訴於臺灣
高等法院，並按他造當事人之人數附具繕本。
中　　　華　　　民　　　國　　九十一　　年　　 十　　 月　　 二十九　　 日
~B　　法院書記官　陳錦進
